【裁判字號】    92,交抗,508
【裁判日期】    920528
【裁判案由】    違反道路交通管理處罰條例
【裁判全文】
臺灣高等法院交通事件裁定                        九十二年度交抗字第五○八號
    抗   告   人
    即原處分機關  交通部公路總局新竹區監理所桃園監理站
    代   表   人  彭茂興
    受 處  分 人  甲○○
右抗告人因受處分人違反道路交通管理處罰條例案件，不服臺灣桃園地方法院九十二
年度交聲字第五六號，中華民國九十二年五月三日裁定，提起抗告，本院裁定如左：
    主  文
抗告駁回。
    理  由
一、按汽車行駛於高速公路或設站管制之道路，而不遵管制之規定者，處汽車駕駛人
    新台幣（下同）三千元以上六千元以下罰鍰；有第三十三條之情形者，記違規點
    數一點，道路交通管理處罰條例第三十三條第一項、第六十三條第一項第一款分
    別定有明文。而對於何種情形應為何程度之裁罰，主管機關對此訂有違反道路交
    通管理事件統一裁罰基準及處理細則，以為處分機關據以裁罰之標準。依該裁罰
    基準表所示，其違反道路交通管理處罰條例第三十三條第一項規定之統一裁罰基
    準分為：期限內繳納或到案聽候裁決者，處罰鍰三千元；案期限十五日內，繳納
    罰鍰或到案聽候裁決者，處罰鍰四千元；逾越應到案期限十五日以上三十日以內
    ，繳納罰鍰或到案聽候裁決者，處罰鍰五千元；逾越應到案期限三十日以上繳納
    罰鍰或逕行裁決者，處罰鍰六千元。
二、抗告人即受處分人甲○○於民國九十一年七月十日十六時三分許，駕駛車牌號碼
    ＤＥ─五四四九號自小客車行經國道二號高速公路東向十五公里處，因內政部警
    政署國道公路警察局第六警察隊員警認其行駛中任意變換車道，影響行車安全，
    違反道路交通管理處罰條例第三十三條第一項規定，而攔停稽查，並當場開立公
    警局交字第Ｚ00000000號舉發違反道路交通管理事件通知單。嗣經移送
    原處分機關，原處分機關以受處分人違規事實明確，且逾期未到案，依道路交通
    管理處罰條例第三十三條第一項之規定，於九十二年一月二十七日桃監裁五字第
    駕裁五二─Ｚ00000000號裁決書逕行裁決處受處分人罰鍰六千元，並記
    違規點數一點。
三、抗告意旨略以：受處分人知悉被舉發之事實，亦坦承有該違規行為，惟拒絕在通
    知單上簽收，依違反道路交通管理事件統一裁罰基準及處理細則第十一條第一項
    第一款之規定，視為已收受，自無庸另行寄發通知單。此規定係道路交通管理處
    罰條例第九十二條授權訂定，乃兼顧取締成效、經濟及維護員警值勤取締公信力
    之必要手段，且我國已進入ｅ化時代，受處分人已知悉其違規之事實，即可透過
    網路或電話查得應繳納日期、金額、方式，並於應到案日期前以最低額繳納，權
    益未受剝奪，原審以內政部警政署於八十七年六月十一日八七警署交字第四八九
    八五號函推翻上開法令之適用，顯有不當。
四、經查：
（一）受處分人前開違規之事實，業經證人即舉發本件違規之員警徐智輝、魏福助到
      庭證述明確（見原審卷第十四頁），並有內政部警政署國道公路警察局公警局
      交字第Ｚ00000000號舉發違反道路交通管理事件通知單在卷可稽（見
      原審卷第十九頁），而受處分人於異議狀中亦表示：「舉發違規事實，本人並
      無異議，也欣然接受」（見原審卷第二頁），足證受處分人確有上開違規之事
      實。
（二）依違反道路交通管理事件統一裁罰基準及處理細則第四十八條第一項之規定：
      違反道路交通管理事件，行為人認為舉發之事實與違規情形相符者，得於接獲
      通知單後，親自或委託他人持該通知單，不經裁決向指定之處所，逕依裁罰基
      準執行並繳納罰鍰結案。行為人於違規後，既得持通知單向指定處所逕行繳納
      罰鍰，且其繳納之罰鍰復有輕重之分，故該違規通知單之送達或交付於違規人
      之權益即形重要。為保障違規人免於受最重之處罰，故於行為人違規後，舉發
      單位即應將違規通知單送達或交付與違規人，俾違規人得以持該通知單向指定
      之處所，於限期限內自動繳納罰鍰或到案聽候裁決，而得以法定最低罰鍰數額
      結案。
（三）按違反道路交通管理事件統一裁罰基準及處理細則第十一條第一項第一款規定
      ：「被查獲之駕駛人或行為人為受處分人時，應將該通知單填記後交付該行為
      人簽名或蓋章收受之；拒絕簽章者，並記明其事由，視為已收受」。證人徐智
      輝警員證稱：其等當場攔下受處分人後，受處分人拒絕簽收，並說他不簽就走
      了，紅單通知聯就沒有交付給受處分人。因為已經當場告知了，所以事後就沒
      有再通知的必要等語（見原審卷第十四、十五頁），原處分機關因而認受處分
      人既拒絕在通知單上簽名，即應視為業已收受。
（四）惟內政部警政署於八十七年六月十一日八七警署交字第四八九八五號函稱：違
      反道路交通管理事件，違規人當場拒絕簽收通知單，執勤員警未記明其事由，
      多僅註記「拒收」或「拒簽收」，而未告知應到案日期、處所、違規事實及違
      反法條，致違規人不知應到案日期、處所、繳納期限等。應到案處所、日期如
      舉發當場未告知違規人時，違規人確屬無從知悉處罰內容並依限期到案。遇有
      拒簽情形時，應告知其應到案日期、處所、繳納期限等事項，並於通知單「移
（五）審酌政府機關對於受處分人所為行政處分送達之內容應具體、明確，俾資受處
      分人知悉處分內容，而有所遵循並能夠合法行使救濟權利，上開內政部警政署
      函釋實具對於前揭違反道路交通管理事件統一裁罰基準及處理細則第十一條第
      一項第一款「拒絕簽章，視為已收受」之規定合法、具體化之實質內涵。抗告
      意旨所稱：我國已進入ｅ化時代，受處分人已知悉其違規之事實，即可透過網
      路或電話查得應繳納日期、金額、方式，並於應到案日期前以最低額繳納，雖
      屬實情，惟此僅係受處分人得另行透過上開方法獲取相關資訊而已，此等科技
      上之便捷，並不因此使「送達」之目的在於具體明確告知處分之內容有所不同
      ；且如因此即增加受處分人此項法律未規定之查詢義務，亦難認受處分人權益
      未受剝奪。
五、而本件舉發通知單，並未記明舉發員警告知應到案日期、處所、繳納期限之事實
    ，有該舉發通知單在卷可稽（見原審卷第十九頁），證人徐智輝、魏福助警員亦
    稱並未告知，則原審因而認原處分機關應責令舉發機關將舉發通知單送達與違規
    人（即告知受處分人應到案日期、處所、繳納期限）後，再依上開裁罰基準表所
    列之情形分別裁罰，方為適當，受處分人聲明異議有理由而將原處分撤銷，經核
    並無不合。原處分機關提起抗告，為無理由，應予駁回。
據上論斷，應依道路交通案件處理辦法第二十六條，刑事訴訟法第四百十二條，裁定
如主文。
中      華      民      國    九十二    年      五      月    二十八    日
                              臺灣高等法院交通法庭
                                  審判長法  官  楊  照  男
                                        法  官  陳  炳  彰
                                        法  官  王  詠  寰
右正本證明與原本無異。
不得再抗告。
                                        書記官  駱  麗  君
中      華      民      國    九十二    年      五      月    二十八    日


司法院資訊處製作；財團法人民間司法改革基金會備份。
